臺灣桃園地方法院刑事判決　　　　　　　94年度訴字第2286號
公　訴　人　臺灣桃園地方法院檢察署檢察官
被　　　告　甲○○
上列被告因偽造文書案件，經檢察官提起公訴（94年度偵字第17
592 號），本院合議庭裁定改依簡式審判程序，茲判決如下：
    主  文
甲○○行使偽造私文書，足以生損害於公眾及他人，處有期徒刑
肆月，如易科罰金，以佰元折算壹日。如附表所列偽造「宋元
龍」之署押共玖拾柒枚（含簽名拾柒枚及指印陸拾枚）、甲○
○之照片壹張，均沒收。
    事  實
一、甲○○於民國93年間曾犯違反槍砲彈藥刀械管制條例及毒品
 　 危害防制條例等罪，經臺灣臺中地方法院判處有期徒刑1 年
    4 月及本院判處有期徒刑4 月確定，因未到案執行，於93年
    9 月8 日經臺灣臺中地方法院檢察署發佈通緝。甲○○於通
    緝期間，因恐遭警緝獲，乃思變造證件使用，即於某不詳時
    地，竊取其兄宋元龍之國民身分證1 枚（親屬間竊盜部分未
    據告訴），再將該身分證及其本人照片1 張，交予真實姓名
    、年籍不詳、綽號「阿棋」之成年男子，與「阿棋」基於變
    造身分證之犯意聯絡，由「阿棋」以換貼甲○○照片於宋元
    龍國民身分證相片欄上之方式，變造該枚身分證後交回甲○
    ○供其使用。嗣於94年7 月26日15時許，臺北市政府警察局
    警員持本院核發之搜索票，在桃園縣龜山鄉○○○路59號6
    樓之1 執行搜索，查獲甲○○涉嫌持有槍枝、彈藥及第二級
    毒品MDMA、安非他命等物，甲○○為規避警員查悉其受通緝
    之事實，即持前開變造之身分證，冒用「宋元龍」名義，向
    前往查緝之警員謊稱其為「宋元龍」，並接續在本院94年度
    聲搜字第627 號搜索票、臺北市政府警察局刑事警察大隊所
    製搜索扣押筆錄、扣押物品收據、扣押物品目錄表、及同日
    在臺北市政府警察局刑事警察大隊偵查第四隊辦公室內所製
    作第1 次調查筆錄、94年7 月27日在同隊辦公室所製作第2
    次調查筆錄、臺北市政府警察局刑事警察大隊查獲涉嫌毒品
    危害防制條例案件毒品初步鑑驗報告書、臺北市政府警察局
    刑事警察大隊偵辦毒品案件尿液對照表、夜間接受偵詢同意
    書、權利事項告知書、臺北市政府警察局刑事警察大隊逮捕
    通知書等文書上，偽簽「宋元龍」簽名及按押指印。復於93
    年7 月27日經警移送臺灣桃園地方法院檢察署，於內勤檢察
    官訊問時，接續偽稱係「宋元龍」，於當日訊問筆錄偽簽「
    宋元龍」簽名。該案經檢察訊問完畢後，認有羈押之必要，
    於同日向本院聲請羈押，甲○○又於同日在本院訊問時，冒
    用「宋元龍」之名應訊，在訊問筆錄上簽署「宋元龍」簽名
    及在押票上按捺指印，於經解送臺灣桃園看守所執行羈押時
    ，在該所之被告指紋表上按捺指印，均足生損害於「宋元龍
    」及司法機關對於犯罪偵查之正確性（甲○○偽造之簽名、
    指印詳如附表所示）。嗣於94年9 月20日，臺灣桃園地方法
    院檢察署檢察官傳喚宋元龍本人到案詢明後始知悉上情，並
    扣得前開變造之身分證1 張。
二、案經臺灣桃園監獄函請臺灣桃園地方法院檢察署檢察官偵查
    起訴。
    理  由
一、按被告所犯為死刑、無期徒刑、最輕本刑為 3年以上有期徒
    刑之罪或高等法院管轄第一審案件者外，於準備程序進行中
    ，被告先就被訴事實為有罪之陳述時，審判長得告知被告簡
    式審判程序之旨，並聽取當事人、代理人、辯護人及輔佐人
    之意見後，裁定進行簡式審判程序，刑事訴訟法第273條之1
    第1 項定有明文。本件被告甲○○為有罪陳述，且所犯非死
    刑、無期徒刑、最輕本刑為三年以上有期徒刑之罪或高等法
    院管轄第一審案件，經踐行上開程序後，由合議庭裁定由受
    命法官獨任改依簡式審判程序審理，合先敘明。
二、前揭事實，業據被告甲○○於偵查及本院訊問時均坦承不諱
    ，核與證人宋元龍於偵查中所述被冒名情節相符，並有如附
    表所示之文書附卷可按。另經檢察官將被告甲○○冒用「宋
    元龍」名義進入臺灣桃園看守所羈押時所採指紋送請內政部
    警政署刑事警察局比對，經以人工析鑑比對結果，與該局檔
    存之被告甲○○之指紋相符，此有該局94年10月24日刑紋字
    第0940160881號鑑驗書1 份附卷可憑，及變造之身分證1 張
    扣案可佐，足見被告之自白顯與事實相符，堪以採信。本件
    事證明確，被告犯行已堪認定，應予依法論科。
三、被告甲○○委由真實姓名、年籍不詳，綽號「阿棋」之成年
    男子在「宋元龍」身分證上黏貼其照片，並於遭警查緝時出
    示之，核其所為係犯刑法第216 條、第212 條之行使變造特
    種文書罪。其變造特種文書之低度行為，應為行使變造特種
    文書之高度行為所吸收，不另論罪。其與真實姓名、年籍不
    詳、綽號「阿棋」之成年男子間有犯意絡與行為分擔，應論
    以共同正犯；被告冒用「宋元龍」之名義應訊，並在附表編
    號1 至4 、7 至11、14、15之文書上偽造「宋元龍」之簽名
    並按捺指印後行使之，此部分所為係犯刑法第216 條、第21
    0 條之行使偽造私文書罪。公訴意旨雖漏未論及附表編號14
    、15之部分，惟因此部分事實與前開起訴論罪科刑部分有接
    續犯實質上一罪之關係，為起訴效力所及，本院自得併予審
    理。被告在警、偵訊程序中接續在前揭文書上偽造「宋元龍
    」簽名、指印並偽以「宋元龍」名義行使之行為，侵害同一
    之法益，各行為之獨立性極為薄弱，應視為數個舉動之接續
    施行，屬接續犯，而為包括之一罪。又被告於上開文書上偽
    造「宋元龍」簽名、指印之行為，係偽造私文書之階段行為
    ，其偽造私文書後復持以行使，其偽造私文書之低度行為應
    為行使之高度行為所吸收，均不另論罪；被告在附表編號5
    、6 、12、13所列之筆錄上偽簽「宋元龍」簽名及按捺指印
    ，核其此部分所為係犯刑法第217 條第1 項之偽造署押罪。
    被告基於同一偽造署押之犯意，於附表編號5 、6 、12、13
    所列筆錄上接續偽造「宋元龍」之簽名並按捺指印，侵害同
    一之法益，各行為之獨立性極為薄弱，應視為數個舉動之接
    續施行，屬接續犯，而為包括之一罪。被告基於同一冒名應
    訊之目的，接續在前述文書上，偽造「宋元龍」之簽名及按
    捺指印，再持以行使，客觀上應可評價為一行為，其以一行
    為同時觸犯偽造署押罪及行使偽造私文書罪，為想像競合犯
    ，應依刑法第55條前段之規定，從較重之行使偽造私文書罪
    處斷。被告所犯行使變造特種文書犯行與行使偽造私文書犯
    行間，有方法、目的之牽連犯關係，應依刑法第55條後段之
    規定，從一重之行使偽造私文書罪處斷。爰審酌被告之品行
    、智識程度、及其冒用他人名義應訊，誤導檢警單位之偵查
    方向，損及犯罪偵查之正確性，並使宋元龍受有刑事訴追之
    危險，惟犯後坦承犯行，尚有悔意等一切情狀，量處如主文
    所示之刑，併諭知易科罰金之折算標準，以資懲儆。被告在
    前述文書上偽造「宋元龍」之署押共97枚（含簽名37枚及指
    印60枚），不問屬於犯人與否，均應依刑法第219 條之規定
    宣告沒收。被告換貼於「宋元龍」國民身分證上之照片1 枚
    ，係被告所有供犯罪所用之物，此經被告供陳在卷，爰依刑
    法第38條第1 項第2 款規定宣告沒收之。
據上論斷，應依刑事訴訟法第273 條之1 第1 項、第299 條第1
項前段，刑法第216 條、第210 條、第212 條、第217 條第1 項
、第41條第1 項前段、第55條、第38條第1 項第2 款，第219 條
，罰金罰鍰提高標準條例第1 條前段、第2 條，判決如主文。
中　　華　　民　　國　　94　　年　　11　　月　　30　　日
                  刑事第十庭  法　官　    蔡和憲
上正本證明與原本無異。
如不服本判決書，應於送達後10日內，向本院提出上訴狀。
                              書記官       常毓生
中　　華　　民　　國　　94　　年　　12　　月　　1 　　日
中華民國刑法第216條：
行使第二百十條至第二百十五條之文書者，依偽造、變造文書或
登載不實事項或使登載不實事項之規定處斷。
中華民國刑法第210條：
偽造、變造私文書，足以生損害於公眾或他人者，處五年以下有
期徒刑。
中華民國刑法第212條：
偽造、變造護照、旅券、免許證、特許證及關於品行、能力服務
或其他相類之證書、介紹書，足以生損害於公眾或他人者，處一
年以下有期徒刑、拘役或三百元以下罰金。
中華民國刑法第217條第1項：
偽造印章、印文或署押，足以生損害於公眾或他人者，處三年以
下有期徒刑。
附表：
~F0
~T40
┌──┬───────────────┬─────────────┐
│編號│      偽造署押之文件          │      偽造之署押數量      │
├──┼───────────────┼─────────────┤
│ 1  │94年度聲搜字第627號搜索票     │簽名、指紋各1枚           │
├──┼───────────────┼─────────────┤
│ 2  │臺北市政府警察局刑事警察大隊所│簽名、指紋各2枚           │
│    │製搜索扣押筆錄                │                          │
├──┼───────────────┼─────────────┤
│ 3  │扣押物品收據                  │簽名、指紋各1枚           │
├──┼───────────────┼─────────────┤
│ 4  │扣押物品目錄表                │簽名、指紋各17枚          │
├──┼───────────────┼─────────────┤
│ 5  │第1次調查筆錄                 │簽名4枚、指紋8枚          │
├──┼───────────────┼─────────────┤
│ 6  │第2次調查筆錄                 │簽名2枚、指紋8枚          │
├──┼───────────────┼─────────────┤
│ 7  │查獲涉嫌毒品危害防制條例案件毒│簽名、指紋各2枚           │
│    │品初步鑑驗報告書              │                          │
├──┼───────────────┼─────────────┤
│ 8  │偵辦毒品案件尿液對照表        │簽名、指紋各1枚           │
├──┼───────────────┼─────────────┤
│ 9  │夜間接受偵詢同意書            │簽名、指紋各1枚           │
├──┼───────────────┼─────────────┤
│10  │權利事項告知書                │簽名、指紋各1枚           │
├──┼───────────────┼─────────────┤
│11  │逮捕通知書                    │簽名、指紋各3枚           │
├──┼───────────────┼─────────────┤
│12  │檢察官偵訊筆錄                │簽名1枚                   │
├──┼───────────────┼─────────────┤
│13  │本院訊問筆錄                  │簽名1枚                   │
├──┼───────────────┼─────────────┤
│14  │押票                          │指紋5 枚（檢察官聯、被告聯│
│    │                              │、辯護人聯、被告指定親友聯│
│    │                              │、看守所聯各1式）         │
├──┼───────────────┼─────────────┤
│15  │臺灣桃園看守所被告指紋表      │指紋10枚                  │
└──┴───────────────┴─────────────┘
